【裁判字號】    96,易,2022
【裁判日期】    970125
【裁判案由】    竊盜
【裁判全文】
臺灣臺北地方法院刑事判決              96年度易字第2022號
公  訴  人  臺灣臺北地方法院檢察署檢察官
被      告  丙○○
                    （現因另案於臺灣臺北監獄執行中）
上列被告因竊盜案件，經檢察官提起公訴（95年度偵字第 24234
號、96年度偵字第14228號），本院判決如下：
    主  文
丙○○犯如附表所示之罪，均累犯，各處如附表所示之刑，易科
罰金之折算標準均如附表所示，如附表編號一至五所示之罪，均
減為如附表編號一至五所示之刑，易科罰金之折算標準各如附表
編號一至五所示。如附表所示之罪應執行有期徒刑壹年，如易科
罰金，以銀元佰元即新臺幣玖佰元折算壹日。
    事  實
一、丙○○前於民國八十九年間因違反毒品危害防制條例案件，
    經本院以八十九年度店簡字第一八七號判處有期徒刑五月確
    定，於九十一年十月十日縮刑期滿執行完畢。復於九十年間
    因違反毒品危害防制條例案件，經本院以九十年度易字第一
    七二六號判處有期徒刑十月確定；又於九十二年間因竊盜案
    件，經臺灣高等法院以九十三年度上易字第一二一一號判處
    有期徒刑八月確定；復於九十二年間因違反毒品危害防制條
    例案件，經本院以九十二年度易字第一八九四號判處有期徒
    刑一年二月確定；前開有期徒刑八月、一年二月經臺灣高等
    法院以九十三年度聲字第一三００號裁定合併執行有期徒刑
    一年九月確定；經送監接續執行，於九十五年一月十九日縮
    刑期滿執行完畢。猶不知悔改，竟意圖為自己不法之所有，
    於附表編號一所示之時、地，徒手竊取該被害人之財物，復
    各基於意圖為自己不法所有之犯意，分別於附表編號二至六
    所示之時、地，徒手竊取各該被害人置於渠等所有機車置物
    箱內之財物。嗣於九十五年十月十九日下午三時三十五分許
    ，為警在臺北市文山區○○○路○段二００號前查獲丙○○
    騎乘附表編號一所示之機車，並扣得鑰匙一支及如附表編號
    二至四所示各該被害人之部分財物；復於九十六年六月二十
    八日上午十時四十分許，為警持本院核發之搜索票前往臺北
    市○○區○○街二段二一巷三七號四樓之七丙○○住處執行
    搜索，起獲如附表編號五、六所示各該被害人之部分財物，
    始悉上情。
二、案經臺北市政府警察局文山第二分局及大同分局報請臺灣臺
    北地方法院檢察署檢察官偵查起訴。
    理  由
一、前揭事實，業據被告丙○○於本院審理時坦承不諱，核與被
    害人庚○○、戊○○、乙○○、己○○、丁○○及甲○○於
    警詢及偵查中指訴失竊情節相符，並有贓物認領保管單及被
    告所使用之門號0000000000、00000000
    00號行動電話通聯記錄附卷可稽。本件事證明確，被告犯
    行均堪認定，應予依法論科。
二、關於論罪科刑：
  (一)核被告所為，均係犯刑法第三百二十條第一項之竊盜罪。其
    所犯上開六罪之間，犯意各別，行為互殊，應予分論併罰。
  (二)關於新、舊法之比較適用：
  1.查被告為附表編號一所示之行為後，九十四年二月二日修正
    公布之刑法，業於九十五年七月一日起施行。按行為後法律
    有變更者，適用行為時之法律，但行為後之法律有利於行為
    人者，適用最有利於行為人之法律，刑法第二條第一項定有
    明文。茲本條係規範行為後法律變更所生新舊法律比較適用
    之準據法，本身尚無新舊法比較之問題，於新法施行後，應
    一律適用新法第二條第一項之規定，為「從舊從輕」之比較
    （最高法院九十五年五月二十三日九十五年度第八次刑事庭
    會議決議參照）。而刑法第三百二十條之規定，於本次刑法
    修正時雖未併予修正，而無新舊法比較之問題，惟其法定刑
    除有期徒刑及拘役外，尚有罰金刑，而關於罰金刑部分，刑
    法第三十三條第五款既已修正，自有修正前後刑法第三十三
    條第五款比較適用之問題（臺灣高等法院暨所屬法院九十五
    年十二月十三日法律座談會刑事類提案第一號、第二號研討
    結果參照）。茲修正後之刑法第三十三條第五款已將罰金刑
    之最低額由銀元一元即新臺幣三元，提高為新臺幣一千元，
    比較新、舊法結果，自以被告行為時即修正前之刑法第三十
    三條第五款規定較有利於被告。
  2.再按前揭刑法第二條第一項規定，係規範行為後「法律變更
    」所生新舊法比較適用之準據法。故如新舊法處罰之輕重相
    同，即無比較適用之問題，非此條所指之法律有變更，即無
    本條之適用，應依一般法律適用原則，適用裁判時法。其為
    純文字修正者，更應同此（最高法院九十五年十一月七日第
    二十一次刑事庭會議決議參照）。而被告為附表編號一所示
    之行為後，九十五年六月十四日增訂公布之刑法施行法第一
    條之一第一項規定：「中華民國九十四年一月七日刑法修正
    施行後，刑法分則編所定罰金之貨幣單位為新臺幣」，第二
    項前段明定：「九十四年一月七日刑法修正時，刑法分則編
    未修正之條文定有罰金者，自九十四年一月七日刑法修正施
    行後，就其所定數額提高為三十倍」，揆諸本條之立法理由
    說明謂：「……考量新修正之刑法施行後，不再適用現行法
    規所定貨幣單位折算新臺幣條例，為使罰金數額趨於一致，
    避免衍生新舊法比較適用問題，以緩和實務適用法律之衝擊
    ，於不變動罰金數額之前提下，爰為第二項規定。」可知本
    條之規定，即在於避免就罰金之提高比較新舊法，且依本條
    規定，將罰金貨幣單位改為新臺幣，再予提高三十倍，等於
    依罰金罰鍰提高標準條例第一條前段提高十倍後，折算為新
    臺幣之金額，故實際上並無變更，不在法律變更比較新舊法
    之列。而法官除有特別規定外，應依現時有效法律裁判之原
    則，逕行適用刑法施行法第一條之一第一、二項規定，而不
    再適用罰金罰鍰提高標準條例第一條前段之規定。則刑法分
    則編未修正之條文定有罰金者（如被告所犯之刑法第三百二
    十條），自九十四年一月七日刑法修正施行後，應適用刑法
    施行法第一條之一之規定（臺灣高等法院暨所屬法院九十五
    年十二月十三日法律座談會刑事類提案第十六、十七、十八
    、十九號研討結果參照），併此敘明。
  3.關於累犯部分：
    (1)被告附表編號一所示之行為後，刑法第四十七條關於累犯
      之規定：「受有期徒刑之執行完畢，或受無期徒刑或有期
      徒刑一部之執行而赦免後，五年以內再犯有期徒刑以上之
      罪者，為累犯，加重本刑至二分之一」，業經修正為同條
      第一項：「受徒刑之執行完畢，或一部之執行而赦免後，
      五年以內故意再犯有期徒刑以上之罪者，為累犯，加重本
      刑至二分之一」，即限制以故意再犯者為限，方成立累犯
      。而依最高法院九十五年度第八次刑事庭會議決議，有關
      累犯部分，新法施行前，過失再犯有期徒刑以上之罪，新
      法施行後，應依新法第二條第一項之規定，適用最有利於
      行為人之法律。是以於舊法時故意犯罪，依新、舊法均成
      立累犯之情形，應係前述最高法院決議有意排除適用，即
      不生新、舊法比較之問題（臺灣高等法院暨所屬法院九十
      五年十二月十三日刑事法律座談會刑事類提案第八號研討
      結果參照）。查被告前於八十九年間因違反毒品危害防制
      條例案件，經本院以八十九年度店簡字第一八七號判處有
      期徒刑五月確定，於九十一年十月十日縮刑期滿執行完畢
      。復於九十年間因違反毒品危害防制條例案件，經本院以
      九十年度易字第一七二六號判處有期徒刑十月確定；又於
      九十二年間因竊盜案件，經臺灣高等法院以九十三年度上
      易字第一二一一號判處有期徒刑八月確定；復於九十二年
      間因違反毒品危害防制條例案件，經本院以九十二年度易
      字第一八九四號判處有期徒刑一年二月確定；前開有期徒
      刑八月、一年二月經臺灣高等法院以九十三年度聲字第一
      三００號裁定合併執行有期徒刑一年九月確定；經送監接
      續執行，於九十五年一月十九日縮刑期滿執行完畢，此有
      卷附臺灣高等法院被告前案紀錄表可按，其於五年以內故
      意再犯如附表編號一所示有期徒刑以上之罪，不論依修正
      前之刑法第四十七條，或修正後之刑法第四十七條第一項
      之規定，均構成累犯，對被告而言並無有利或不利之情形
      ，揆諸前揭說明，自不生新、舊法比較之問題，應逕依修
      正後之刑法第四十七條第一項，論以累犯，並加重其刑。
    (2)又被告受上開徒刑之執行完畢後，五年以內故意再犯如附
      表編號二至六所示有期徒刑以上之罪，均為累犯，亦應依
      修正後刑法第四十七條規定，分別加重其刑。
  4.爰審酌被告有上述多項前科，素行非佳，正值壯年，不思以
    正途取財，屢犯竊盜，危害社會治安及被害人之財產權益，
    然所得財物價值非鉅，且犯後坦承犯行，態度尚佳等一切情
    狀，分別量處如主文所示之刑。
  5.關於易科罰金部分：
    (1)查被告附表編號一所示之行為後，刑法第四十一條第二項
      關於數罪併罰合併定應執行刑逾六月者，雖已由「得」易
      科罰金修正為「不得」易科罰金，然為解決犯併合處罰之
      數罪可否易科罰金之新舊法律適用疑義，九十五年六月十
      四日增訂公布之刑法施行法第三條之一第三項特明定：「
      於九十四年一月七日刑法修正施行前犯併合處罰數罪中之
      一罪，且該數罪均符合第四十一條第一項得易科罰金之規
      定者，適用九十年一月四日修正之刑法第四十一條第二項
      規定」，亦即本次修正刑法施行前犯併合處罰數罪中之一
      罪，且該數罪均符合第四十一條第一項得易科罰金之規定
      者，適用舊法之規定，以利受刑人。茲被告於九十五年七
      月一日修正刑法施行前犯前開併合處罰數罪中之一罪（即
      附表編號一），且該數罪均係最重本刑為五年以下有期徒
      刑以下之刑之罪，而受六個月以下有期徒刑之宣告，符合
      第四十一條第一項得易科罰金之規定，揆諸前揭說明，自
      應適用修正前刑法第四十一條第二項規定，就該數罪均得
      易科罰金，合先敘明。
    (2)再查被告附表編號一所示之行為後，刑法第四十一條第一
      項前段業經修正為「犯最重本刑為五年以下有期徒刑以下
      之刑之罪，而受六個月以下有期徒刑或拘役之宣告者，得
      以新臺幣一千元、二千元或三千元折算一日，易科罰金」
      ，然依修正前刑法第四十一條第一項前段：「犯最重本刑
      為五年以下有期徒刑以下之刑之罪，而受六個月以下有期
      徒刑或拘役之宣告，因身體、教育、職業、家庭之關係或
      其他正當事由，執行顯有困難者，得以一元以上三元以下
      折算一日，易科罰金」，暨修正前罰金罰鍰提高標準條例
      第二條：「依刑法第四十一條易科罰金者，均就其原定數
      額提高為一百倍折算一日；法律所定罰金數額未依本條例
      提高倍數，或其處罰法條無罰金刑之規定者，亦同」等規
      定，易科罰金之折算標準最高為銀元三百元即新臺幣九百
      元，最低為銀元一百元即新臺幣三百元。比較新、舊法結
      果，適用修正前之法律，對被告較為有利，爰併依刑法第
      二條第一項前段之規定，適用修正前刑法第四十一條第一
      項前段，就附表編號一所示部分，諭知易科罰金之折算標
      準。
    (3)就被告附表編號二至六所示部分，均應依修正後刑法第四
      十一條第一項前段，諭知易科罰金之折算標準。
  6.再查被告所為附表編號一至五所示犯罪之時間，均係在九十
    六年四月二十四日以前，爰依中華民國九十六年罪犯減刑條
    例第二條第一項第三款之規定，均減其宣告刑二分之一，並
    依同條例第九條規定，均諭知易科罰金之折算標準。
  7.末查刑法第五十一條業於九十四年一月七日修正公布，九十
    五年七月一日起施行，其中第五款提高多數有期徒刑合併應
    執行之刑不得逾三十年，新法施行後，應依新法第二條第一
    項之規定，適用最有利於行為人之法律。裁判確定前犯數罪
    ，其中一罪在新法施行前者，亦同（最高法院九十五年五月
    二十三日九十五年度第八次刑事庭會議決議參照）。被告於
    裁判確定前犯數罪，其中一罪係於九十五年七月一日新法施
    行前犯之（即附表編號一），比較修正前、後刑法第五十一
    條第五款之結果，自以修正前之規定較有利於被告，依刑法
    第二條第一項前段，仍應適用修正前刑法第五十一條第五款
    規定，定其應執行之刑，併依刑法第二條第一項前段，適用
    修正前刑法第四十一條第一項前段規定，諭知易科罰金之折
    算標準。
  (三)扣案之鑰匙一支，既無證據證明係被告所有、供本案犯罪所
    用之物，又非違禁物，自無從宣告沒收，附此敘明。
據上論結，應依刑事訴訟法第二百八十四條之一、第二百九十九
條第一項前段，刑法第二條第一項前段、第三百二十條第一項、
、第四十七條第一項、修正前、後之刑法第四十一條第一項前段
、修正前刑法第四十一條第二項、修正前刑法第五十一條第五款
，中華民國九十六年罪犯減刑條例第二條第一項第三款、第七條
、第九條、第十一條，刑法施行法第一條之一第一項、第二項前
段、第三條之一第三項，修正前罰金罰鍰提高標準條例第二條，
現行法規所定貨幣單位折算新臺幣條例第二條，判決如主文。
本案經檢察官鄧巧羚到庭執行職務
中    華    民    國  九十七  年    一    月  二十五  日
                  刑事第八庭法  官  陳芃宇
以上正本證明與原本無異。
如不服本判決，應於判決送達後10日內，向本院提出上訴狀。
                            書記官  徐鶯尹
中    華    民    國  九十七  年    一    月  二十九  日
附表：
┌──┬────┬────┬───┬─────┬────┬──┬──────┬──────┐
│編號│犯罪時間│犯罪地點│被害人│竊得之財物│所犯法條│罪名│   宣告刑   │  減得之刑  │
├──┼────┼────┼───┼─────┼────┼──┼──────┼──────┤
│ 一 │九十五年│臺北市文│庚○○│車號ＱＴＬ│刑法第三│竊盜│有期徒刑肆月│有期徒刑貳月│
│    │六月二十│山區興隆│      │—二九０號│百二十條│    │，如易科罰金│，如易科罰金│
│    │一日晚間│路三段五│      │輕型機車一│第一項  │    │，以銀元佰│，以銀元佰│
│    │九時許  │八之四號│      │輛（引號：│        │    │元即新臺幣玖│元即新臺幣玖│
│    │        │前      │      │ＥＴ五二六│        │    │佰元折算壹日│佰元折算壹日│
│    │        │        │      │０八四）  │        │    │            │            │
├──┼────┼────┼───┼─────┼────┼──┼──────┼──────┤
│ 二 │九十五年│臺北縣烏│戊○○│國民身分證│刑法第三│竊盜│有期徒刑月│有期徒刑壹月│
│    │八月五日│來鄉廣興│      │、健保卡、│百二十條│    │，如易科罰金│又拾伍日，如│
│    │某時    │村溪邊某│      │重型機車駕│第一項  │    │，以新臺幣壹│易科罰金，以│
│    │        │處      │      │照各一枚  │        │    │仟元折算壹日│新臺幣壹仟元│
│    │        │        │      │          │        │    │            │折算壹日    │
├──┼────┼────┼───┼─────┼────┼──┼──────┼──────┤
│ 三 │九十五年│臺北縣烏│乙○○│國民身分證│刑法第三│竊盜│有期徒刑月│有期徒刑壹月│
│    │九月二日│來鄉廣興│      │、自用小客│百二十條│    │，如易科罰金│又拾伍日，如│
│    │某時    │村溪邊某│      │車駕照、重│第一項  │    │，以新臺幣壹│易科罰金，以│
│    │        │處      │      │型機車駕照│        │    │仟元折算壹日│新臺幣壹仟元│
│    │        │        │      │各一枚、信│        │    │            │折算壹日    │
│    │        │        │      │用卡三張、│        │    │            │            │
│    │        │        │      │提款卡二張│        │    │            │            │
├──┼────┼────┼───┼─────┼────┼──┼──────┼──────┤
│ 四 │九十五年│臺北縣烏│己○○│國民身分證│刑法第三│竊盜│有期徒刑月│有期徒刑壹月│
│    │九月二日│來鄉廣興│      │、自用小客│百二十條│    │，如易科罰金│又拾伍日，如│
│    │某時    │村溪邊某│      │車駕照、重│第一項  │    │，以新臺幣壹│易科罰金，以│
│    │        │處      │      │型機車駕照│        │    │仟元折算壹日│新臺幣壹仟元│
│    │        │        │      │、健保卡各│        │    │            │折算壹日    │
│    │        │        │      │一枚      │        │    │            │            │
├──┼────┼────┼───┼─────┼────┼──┼──────┼──────┤
│ 五 │九十六年│臺北市文│丁○○│重型機車駕│刑法第三│竊盜│有期徒刑肆月│有期徒刑貳月│
│    │一月二十│山區萬美│      │照一枚    │百二十條│    │，如易科罰金│，如易科罰金│
│    │三日某時│街二段二│      │          │第一項  │    │，以新臺幣壹│，以新臺幣壹│
│    │        │一巷三七│      │          │        │    │仟元折算壹日│仟元折算壹日│
│    │        │號前    │      │          │        │    │            │            │
├──┼────┼────┼───┼─────┼────┼──┼──────┼──────┤
│ 六 │九十六年│臺北市文│甲○○│國民身分證│刑法第三│竊盜│有期徒刑伍月│（不得減刑）│
│    │五月十九│山區萬美│      │、健保卡、│百二十條│    │，如易科罰金│            │
│    │日某時  │街二段二│      │重型機車駕│第一項  │    │，以新臺幣壹│            │
│    │        │一巷三七│      │照、重型機│        │    │仟元折算壹日│            │
│    │        │之三號前│      │車行照、重│        │    │            │            │
│    │        │        │      │型機車保險│        │    │            │            │
│    │        │        │      │證、華夏技│        │    │            │            │
│    │        │        │      │術學院學生│        │    │            │            │
│    │        │        │      │證各一枚  │        │    │            │            │
└──┴────┴────┴───┴─────┴────┴──┴──────┴──────┘
附錄本案論罪科刑法條全文：
中華民國刑法第320條
意圖為自己或第三人不法之所有，而竊取他人之動產者，為竊盜
罪，處 5 年以下有期徒刑、拘役或 5 百元以下罰金。
意圖為自己或第三人不法之利益，而竊佔他人之不動產者，依前
項之規定處斷。
前二項之未遂犯罰之。


司法院資訊處製作；財團法人民間司法改革基金會備份。
